臺灣高等法院刑事判決　　　　　 99年度重上更(二)字第168號
上　訴　人　臺灣臺北地方法院檢察署檢察官
上　訴　人
即　被　告　周健興
選任辯護人　黃俊六律師
上列上訴人因妨害性自主案件，不服臺灣臺北地方法院94年度訴
字第1575號，中華民國95年12月28日所為之第一審判決（起訴案
號：臺灣臺北地方法院檢察署94年度偵字第7097號），提起上訴
判決後，經最高法院第二次發回更審，本院判決如下： 
    主  文
原判決撤銷。
周健興連續以強暴對身心障礙之女子犯強制猥褻罪，處有期徒刑
年肆月。
    事  實                                                                
一、緣周健興於民國92年8月起在臺北市北投區○○○路41巷2弄
    18號1 樓之「育成裕民發展中心」（下稱裕民中心）擔任司
    機兼輔導員，負責駕車載送並分配裕民中心之學員至臺北市
    ○○區○○街八巷三號之蒙藏文化中心從事清潔打掃工作。
    詎其明知裕民中心之學員甲女（代號00000000號、真實姓名
    、年籍均詳卷，下稱甲女）為輕度智障而屬身心障礙之人，
    竟於94年1 月間某日，於載送甲女至蒙藏文化中心時，基於
    加重強制猥褻之概括犯意，指揮甲女一人單獨打掃蒙藏文化
    中心二樓及三樓之廁所，並趁甲女單獨在蒙藏文化中心三樓
    廁所內打掃之際，自甲女背後強行以其雙手環抱住甲女，要
    求甲女不得大叫、亦不得開門，甲女雖不願意而出手欲推開
    周健興，但因周健興環抱甲女甚緊以致甲女無法抗拒，以此
    強暴之方式將手伸進甲女之上衣內撫摸胸部，並解開甲女外
    褲之鈕釦，將手伸進內褲內撫摸甲女之臀部及外陰部一次；
    數之後（即同年1 月間某日），周健興又承上開加重強制猥
    褻之概括犯意，利用在蒙藏文化中心打掃廁所之際，脫掉自
    己之外褲及內褲，露出生殖器，欲強行拉甲女之手撫摸其生
    殖器，甲女見狀雖極力反抗，然因周健興緊拉其手，使其無
    法抗拒，而以此強暴之方式使甲女撫摸周健興之生殖器為猥
    褻行為一次得逞。
二、案經甲女訴由臺北市政府警察局大安分局報告臺灣臺北地方
    法院檢察署檢察官偵查起訴。 
    理  由                                                                
壹、程序部分：
一、依據性侵害犯罪防治法第17條規定，被害人於審判中，因性
    侵害致身心創傷無法陳述，或到庭後因身心壓力於訊問或詰
    問時無法為完全之陳述或拒絕陳述者，其於檢察事務官、司
    法警察官或司法警察調查中所為之陳述，經證明具有可信之
    特別情況，且為證明犯罪事實之存否所必要者，得為證據。
    惟本件之被害人即告訴人甲女於原審95年12月 7日審判程序
    中，已到庭具結作證，並能為完全之陳述，亦未拒絕陳述，
    則其先前於警訊中所為之陳述，依上開規定，自應認為不具
    證據能力，應予排除。
二、按被告以外之人於審判外之言詞或書面陳述，除法律有規定
    者外，不得作為證據。又被告以外之人於審判外之陳述，雖
    不符合同法第159條之1至第159條之4之規定，但經當事人於
    審判程序同意作為證據，法院審酌該言詞陳述或書面陳述作
    成時之情況，認為適當者，亦得為證據；當事人、代理人或
    辯護人於法院調查證據時，知有第159條第1項不得為證據之
    情形，而未於言詞辯論終結前聲明異議者，視為有前項之同
    意。刑事訴訟法第159條第1項及第159條之5分別定有明文。
    本件檢察官、上訴人即被告周健興及其選任辯護人，於言詞
    辯論終結前，就本件卷內被告以外之人於審判外之陳述（包
    括人證、書證），於本院審理時均表示不爭執，且同意作為
    證據，經本院審酌該等證據之做成情況，核無違法取證或其
    他瑕疵，認均適為本案認定事實之依據，依刑事訴訟法第15
    9條之5規定，均有證據能力。
貳、實體方面
甲、有罪部分─
一、認定事實所憑之證據及理由：
    訊據被告固坦承於上開時間為裕民中心之司機兼輔導員，載
    送裕民中心之學員及告訴人甲女至蒙藏文化中心進行打掃工
    作，惟矢口否認有何對甲女加重強制猥褻之犯行，辯稱：我
    有幫甲女穿衣服，並把她的上衣塞進去，但沒有解甲女的鈕
    扣，也沒有叫甲女摸我，我有抱甲女，是要揹甲女下樓，但
    沒有去摸甲女陰部，臀部應該是揹甲女時摸到的，但沒有摸
    她的胸部，是被害人從後面來抱我的；另外，我坦承自己的
    行為有不妥當之處，那就是我不應該在甲女打掃時在她旁邊
    尿尿，讓甲女看到我露出的生殖器，但我沒有讓甲女摸我的
    生殖器云云。惟：
（一）經查，
  １．告訴人為輕度智能障礙之人，領有殘障手冊，此有臺北市
      北投區公所於95年9月18日出具之北市投區社字第0953221
      5300號函暨所附殘障者個人資料卡及核發殘障手冊資料各
      一紙在卷可稽（見原審卷(二)第11頁）；而告訴人經原審送
      請就依其智能程度，是否有明確表達案情之能力等問題為
      鑑定，鑑定結果認為：告訴人於鑑定中接受智能衡鑑之結
      果，語文智商為53，非語文智商為49，全量表智商為51，
      表現介於輕度智能障礙與中度智能障礙範圍間，鑑定人並
      無理由認為屬於輕度智障之告訴人無法就其近期生活中之
      切身、具體事件事務為他人能解之表述；然而礙於告訴人
      對於「數字」、「時間」之概念與處理能力有限，其針對
      事件發生時間、次數之陳述，不能排除出現訛誤之可能，
      此復有臺北市立聯合醫院於95年11月23日出具之北市醫精
      字第09534374500 號函暨所附精神鑑定報告一份附卷可參
      （見原審卷(二)第31頁至第34頁）。從而，告訴人就其所親
      身經歷之具體事件，應有完整陳述之能力。
  ２．至於被告之辯護人於原審時為被告辯稱告訴人無法為完整
      之陳述，製作警訊筆錄時，有可能遭他人誘導而為陳述，
      請送請刑事警察局鑑定云云。惟，
      (1)經本院前審曾函請內政部警政署刑事警察局就「甲女是
        否被誘導以填補記憶不清或有誤之可能」進行測謊前之
        詢問，惟經該局函復稱：「本局目前無法提供該鑑定項
        目」，有該局於96年3月5日出具之刑鑑字第0960030202
        號一份函在卷可稽（見本院上訴審卷第33頁）。
      (2)且依上開精神鑑定報告表示，此部分亦非鑑定人所能判
        斷，而被告之辯護人亦未提出其他可資調查之證據，其
        所為此部分辯解，自亦無從採信。
（二）次查，
  １．證人甲女於原審審判程序中經傳喚到庭行交互詰問，由檢
      察官行主詰問時，業已詳細證述：我是由周健興分配而單
      獨打掃蒙藏文化中心二樓及三樓之廁所，周健興並將廁所
      的門關上，不讓我開門，然後就把我抱的很緊，弄不開，
      覺得不舒服，當時我有推開周健興的手，但是很緊，推不
      開，周健興從背後抱住我之後，有摸我胸部、臀部、還有
      尿尿的地方，並且要我不要叫，且周健興亦有一次脫掉自
      己的褲子，拉我的手去摸他尿尿的地方，事後我曾經將此
      事告知裕民中心老師謝愛民等語（見原審卷(二)第43頁至第
      46頁）。嗣後經被告之選任辯護人行反詰問時，亦證稱：
      我所為的證詞，均為親身所見到的事實，並無任何人教導
      我應該如何回答，而且我回去之後有將此事告知謝愛民老
      師等語（原審卷(二)第46頁反面至第47頁反面）；而證人甲
      女嗣於原審法官接著詢問時，又再次證稱：周健興確實有
      摸我胸部、屁股或尿尿的地方，但他沒有將手指插入我尿
      尿的地方，只有摸，我沒有同意，也不記得次數有幾次，
      但記得周健興有一次確實有脫掉褲子露出尿尿的地方，拉
      我的手去摸，雖然當時我有想要將手收回來，但是他拉的
      太緊了等語（原審卷(二)第48頁至第49頁反面）明確。
  ２．證人甲女於原審時所為之證述，核與被告歷次之供述：
      (1)其於警詢時供承：「（問：你於94年1月7日起是否有對
        代號00000000撫摸胸部及下體？詳細情形請敘明？）因
        為到蒙藏文化中心的學員均屬於輕、中度智障及唐氏症
        的學員，我身為輔導員（保育員）都會比較關心我帶的
        學員，因為代號00000000走路跟正常人有別，有一次（
        詳細時間不復記憶）再下樓時欲跌倒時我有出手抱住代
        號00000000，當時我確實有接觸到胸部。」、「（問：
        你是否有乘代號00000000在打掃廁所之際，在廁所內（
        三樓）並把廁所門關起住從背後抱住代號00000000，當
        代號00000000要打開廁所門並大叫時，你喝令代號0000
        0000不可以打開廁所門及大叫，否則會被人發現及日後
        不帶代號00000000到蒙藏文化中心工作等行為？）因為
        當時代號00000000與其他學員發生爭吵，當時代號0000
        0000在蒙藏文化中心三樓打掃廁所並把廁所門關上，因
        為我當時負責督導每一位學員，所以當我到達三樓廁所
        時看見三樓廁所門是關上，當下我就叫代號00000000把
        門打開並了解情形後，我有正面抱住代號00000000並安
        慰」等語（見94年度偵字第7097號卷第9 頁至第10頁）
        相符；
      (2)被告復於檢察官偵訊時，供稱自己的確有碰到甲女的胸
        部等語在卷（見94年度偵字第7097號卷第21頁）；
      (3)被告嗣於本院上訴審審理時則再供述：我背她時有摸她
        臀部，我有抱甲女，趁機吃豆腐等語（見96年度上訴字
        第590 號卷第74頁反面、第77頁）；
      (4)另被告於本院更一審審理時亦不否認有撫摸過告訴人的
        甲女臀部及外陰部等情（見96年度上更(一)字第883 號卷
        第53頁反面）；
      (5)被告繼於本院本次（即更(二)審審理時供承：我承認我有
        抱甲女，也承認我有疏怨與錯誤，我不應該在甲女打掃
        廁所的同時在旁邊尿尿，她在旁邊打掃有看到我露出生
        殖器，但我沒有讓她摸我的生殖器等語（見本院卷第73
        頁）大致相符。
      由被告之上開歷次部分坦承之供述可知，其應確實有與告
      訴人為身體上之接觸，接觸的部位包括胸部、臀部、甚至
      外陰部等無論是兩性間、師生間之正常相處上不應該會接
      觸到的私密部位，且被告亦坦承自己的確曾在告訴人於蒙
      藏文化中心打掃廁所時在旁露出自己的生殖器乙情，可認
      雖屬輕度智能障礙之告訴人，其所為之指述或許不是非常
      完整，但其所述被告之踰矩行為，均應確實係其自己所看
      到、感受到始會有此陳述，益徵證人甲女之前開證述應非
      虛妄，其真實性當不容懷疑。
  ３．參以偵查中檢察官經被告同意後對其進行測謊鑑定，經施
      以控制問題法與混合問題法實施測謊後，其測謊結果認為
      ：被告稱「未抓過被害人的手摸渠自己的下體」以及「未
      摸被害人陰部」時，經測試呈現情緒波動反應，研判有說
      謊，此有法務部調查局於94年9月19日出具之調科參字第0
      9400424200號測謊報告書暨測謊鑑定過程參考資料一份附
      卷可查（見94年度偵字第7097號卷第62頁至第79頁），堪
      認被告所辯恐非真實。
  ４．況經傳訊證人即裕民中心輔導老師謝愛民，其於原審審理
      時證稱：「（問：被害人有無向你反應他於蒙藏中心時，
      被告有向他做過一些行為？）確實日期我已經忘了，大約
      是去年元月份左右，是在工作完用完午餐之後，應該是下
      午，正確時間我忘了，那時被害人很緊張、惶恐，他說要
      告訴我一件事情，他把我拉到我們中心的廁所告訴我說，
      周老師有伸手從衣領伸進去摸他的胸部，他有把動作比給
      我看，然後他很緊張、很害怕，我有跟他說這個你可以回
      去告訴你媽媽，因為他會害怕所以可以回去告訴媽媽」、
      「（問：當時你有詢問被害人整個伸手摸他胸部的細節？
      ）沒有，因為他說他會害怕，所以我要他回去告訴他媽媽
      」、「（問：被害人有沒有說被告是在哪裡摸他？）他有
      說是在工作的地方」、「（問：除了摸胸部之外，有無講
      到摸其他的地方？）有的，但是時間不是同一天，他有告
      訴我被告有摸他屁股尿尿的地方」等語（見原審卷(二)第50
      頁至第50頁反面）。可認單純的告訴人對於被告之上開異
      於正常人相處的怪異行為，應確實讓告訴人感到懷疑、緊
      張、惶恐、害怕，並深覺不妥，才會忍不住將此「秘密」
      告訴其所信賴的證人謝愛民，且告訴人對證人謝愛民所陳
      述的內容，與告訴人以證人身分於原審所為之證述亦相吻
      合，堪認告訴人之上開指述，應非子虛烏有，而告訴人上
      開指述既無任何人教導其應如何回答，又係由其自由意識
      下所為之陳述，其與被告亦夙無怨懟，其上開陳述之事發
      情節，應堪採信。
（三）再查，本案之所以提出告訴，係因告訴人主動把此「秘密
      」告知裕民中心之老師即證人謝愛民後，證人謝愛民告訴
      告訴人這種事回家可以跟媽媽說後，告訴人之父母始知此
      事，在向地檢署提出告訴前，被告與告訴人之父母於94年
      2月4日上午10時05分起在裕民中心所舉行之「Ｏ姓學員事
      件協調會議」中與告訴人方面進行協調，並由被告書立一
      紙切結書為擔保，此為被告所不否認，有上開協調會議紀
      錄及切結書各一紙附於偵查卷第43頁至第44頁可參，詳觀
      該紙切結書之內容為：
      「一、承認對學員不適當的行為動作。
        二、保證不在裕民中心附近出現及遠離Ｏ學員（按：即
            甲女）。（100 公尺）
        三、對家長道歉及Ｏ學員道歉（與學員道歉需經家長同
            意）。
        四、賠償家人及學員心靈傷害，壹萬元新臺幣。
        五、決（按：「絕」之誤）對不對提出此事老師有任何
            報復行為。
        立書人：周健興」
      若無告訴人所指述之上開情事，被告何以需書立切結書坦
      承自己有對告訴人為「不適當的行為動作」？又何需保證
      自己不會再在裕民中心附近出現？為何要給予心靈傷害之
      賠償金？凡此，堪認被告在事發初期尚未進入司法程序前
      ，當確實有承認自己有為上開猥褻行為之事實。
（四）又查，被告雖一再辯稱告訴人曾經主動抱過其數次或趴在
      被告身上，而其亦曾教訓過告訴人二人因此吵過架，告訴
      人所言不實云云，然告訴人亦已證人身分明確證述其從未
      主動抱過被告（見原審卷(二)第46頁），證人謝愛民亦證稱
      從未見過告訴人抱過被告，也沒有看過他們二人吵架等語
      （原審卷(二)第51頁），是被告所辯，仍屬無據；況且被告
      此部分之辯解是否屬實，核與本案犯罪事實並無必然之關
      聯。
（五）另關於被告為強制猥褻告訴人犯行之次數部分，因為告訴
      人對於「數字」、「時間」之概念與處理能力有限，其針
      對事件發生時間、次數之陳述，不能排除出現訛誤之可能
      等情，此有前揭精神鑑定報告可資佐參，然依告訴人於原
      審審理時證稱：曾於打掃回去後，有二次告訴謝愛民老師
      等語（見原審卷(二)第47頁），核與證人謝愛民於原審審理
      時證述：94年1 月間某二日，甲女曾分別告知我她遭被告
      猥褻之情事等語（見原審卷(二)第50頁至第50頁反面）相符
      。是認被告在蒙藏文化中心三樓廁所對告訴人為強制猥褻
      之犯行，有相當證據相佐認被告行為之次數可得確認者，
      應僅為二次，原審認定「達五次以上」，恐有誤認。
（六）是以，依據上開證據，足以認定被告確實有在蒙藏文化中
      心三樓廁所內，趁告訴人單獨打掃廁所之際，自背後緊抱
      告訴人，使告訴人無法抗拒之後，撫摸告訴人胸部、臀部
      及外陰部一次，又於數日後，在相同地點，脫掉自己之褲
      子露出生殖器，強行拉告訴人之手撫摸自己的生殖器一次
      之猥褻行為無訛。綜上所述，本件事證已臻明確，被告上
      開犯行足堪認定，應予依法論科。
（七）至於被告於本次審理時雖聲請傳喚證人劉傳業，欲證明被
      害人確實曾經由背後抱住被告乙節，然此部分被告認為對
      自己有利之調查事項係於案發至今始行提出，是否確有此
      事已容有疑，且此項待證事實與被告有無為本件犯罪之判
      斷並無關聯，且本院認本件事證已臻明確，核無再行調查
      之必要，併此敘明。
二、論罪與科刑
（一）新舊法比較─ 
  １．被告行為後，於94年2月2日修正公布之刑法，於95年7月1
      日施行，其中刑法第2 條係規範行為後法律變更所生新舊
      法律比較適用之準據法，是刑法第2 條本身雖經修正，但
      該條文既屬適用法律之準據法，本身尚無比較新舊法之問
      題，應逕適用裁判時即修正後刑法第2 條規定以決定適用
      之刑罰法律，先予敘明。
  ２．按行為後法律有變更者，適用行為時之法律。但行為後之
      法律有利於行為人者，適用最有利於行為人之法律，修正
      後刑法第2條第1項定有明文。又比較時應就罪刑有關之共
      犯、未遂犯、想像競合犯、牽連犯、連續犯、結合犯，以
      及累犯加重、自首減輕暨其他法定加減（如身分加減）與
      加減例等一切規定，綜其全部罪刑之結果而為比較。再從
      刑附屬於主刑，除法律有特別規定者外，依主刑所適用之
      法律（最高法院95年第八次刑事庭會議決議參照）。
  ３．修正前刑法第56條連續犯之規定，業經修正刪除，此刪除
      雖非犯罪構成要件之變更，但顯已影響行為人刑罰之法律
      效果，自屬法律有變更，應依修正後刑法第2條第1項規定
      為新舊法之比較。依修正前刑法第56條連續犯應以一罪論
      ，而修正施行後，被告多次犯行即須分論併罰，是以修正
      前之刑法較有利於被告。
  ４．依修正前刑法第91條之1第1項、第2項、第3項規定：「於
      裁判前應經鑑定有無施以治療之必要。有施以治療之必要
      者，得令入相當處所，施以治療；前項處分於刑之執行前
      為之，其期間至治癒為止。但最長不得逾三年；執行強制
      治療處分之日數，以一日折抵有期徒刑或拘役一日，或第
      42條第4項裁判所定罰金易服勞役折算一日之數額。」，
      修正後刑法第91條之1第1項第1款、第2項則規定：「徒刑
      執行期滿前，於接受輔導或治療後，經鑑定、評估，認有
      再犯之危險者，得令入相當處所，施以強制治療；前項處
      分期間至其再犯危險顯著降低為止，執行期間應每年鑑定
      、評估有無停止治療之必要」，經比較新舊法結果，因舊
      法對於性侵害犯罪被告經鑑定認有強制治療必要者，採刑
      前強制治療，且可折抵刑期，並有最長期限三年之限制，
      而新法則採刑後強制治療，其期間至再犯危險顯著降低為
      止，無最長期限限制，亦無折抵刑期，比較而言，新法顯
      對於被告不利。另被告依據舊法鑑定結果，認無施以治療
      之必要，則適用舊法結果，無庸施以強制治療，於徒刑執
      行期滿前，自無庸再行鑑定、評估其再犯危險性。反之，
      如適用新法之結果，於徒刑執行期滿前仍須再為鑑定、評
      估，有可能因而被施以強制治療，比較結果，亦以舊法有
      利於被告，自應適用修正前刑法第91條之1 治療處分之規
      定（最高法院96年2月6日96年度第三次刑庭會議決議參照
      ）。
  ５．又被告行為後刑法第224條之1加重強制猥褻罪部分，因告
      訴人屬輕度智能障礙與中度智能障礙範圍間之人，自不問
      適用修正前刑法第222條第1項第3 款「對心神喪失、精神
      耗弱或身心障礙之人犯之者」之規定，抑或適用修正後刑
      法第222條第1項第3 款「對精神、身體障礙或其他心智缺
      陷之人犯之者」，之規定，均構成該款加重強制猥褻罪名
      ，則此部分修正後之規定對被告並無有利不利。
  ６．綜合上述各條文修正前、後之比較，本件應整體適用較有
      利於被告之行為時法律即修正前刑法。
（二）罪名─告訴人因智能不足，經鑑定後認屬輕度智能障礙之
      人，並因此領有殘障手冊，此部分已經本院認定如前，是
      告訴人應為修正前刑法第222條第1項第3 款所指之身心障
      礙之人。被告以強暴對身心障礙之人為猥褻之行為，核其
      所為，係犯修正前刑法第224條之1、第222條第1項第3 款
      之以強暴對身心障礙之女子為強制猥褻罪。
（三）連續犯─被告先後二次強制猥褻之犯行，時間緊接、方法
      雷同，所犯係構成要件相同之罪，顯係基於概括犯意反覆
      為之，為連續犯，應依修正前刑法第56條規定論以一罪，
      並加重其刑。
（四）撤銷原判決之理由─
      原審據以論罪科刑，固非無見，惟查：
  １．原判決認刑法第91條之1 關於性侵害犯罪強制治療鑑定、
      執行之規定，於被告行為後，由刑前治療制修正為刑後治
      療，此修正結果，使被告無庸於審判前鑑定有無施以治療
      之必要，因此亦無須另入相當處所施以治療，對於被告而
      言應較為有利，然依前開說明及最高法院於96年1 月24日
      刑事庭會議決議，當採舊法之刑前治療對被告較為有利，
      是原判決此部分容有誤會。
  ２．除上開事實欄所載有罪部分，檢察官起訴被告其他部分之
      犯行，不能證明被告犯罪，且檢察官認此部分與前開連續
      加重猥褻有罪部分具連續犯之裁判上一罪關係，從而應就
      此部分不另為無罪之諭知，詳如後述，然原審未予詳查，
      就此部分逕為有罪之諭知，亦有違誤。被告上訴意旨否認
      部分犯罪，指摘原判決不當，非全無有理由，檢察官上訴
      指稱最高法院於96年1月 24日召開刑事庭會議，決議通過
      採舊法之刑前治療對被告較為有利，是原審判決難認妥適
      ，請撤銷原判決，另為適當之判決，即無不當，非無理由
      ，自應由本院予以撤銷改判。
（五）科刑─爰審酌被告行為時，身為裕民中心司機兼輔導員，
      明知學員均為心智障礙之人，本應善盡愛心觀護之責，對
      於中心學員施以妥適之教育與輔導，竟利用載送學員外出
      打掃之際，指揮告訴人單獨進行打掃工作，進而以強暴之
      方式對於告訴人連續為猥褻之行為，惡性重大、犯罪手段
      惡劣，對於告訴人產生重大之身心傷害，且犯後未能全盤
      坦白犯罪，併斟酌其生活狀況與智識程度等一切情狀，量
      處有期徒刑三年四月，以資警惕。
（六）又查95年7月1日起施行之刑法第91條之1有關強制治療規
      定，雖將刑前治療改為刑後治療，但治療期間未予限制，
      且治療處分之日數，復不能折抵有期徒刑、拘役或同法第
      42條第6項所定罰金數額，較修正前規定不利於被告，依
      刑法第2條第1項之規定比較結果，以修正前（刑前治療）
      之規定有利於被告，應適用修正前之法律。本件被告犯刑
      法第224條之1罪者，於裁判前應經鑑定有無施以治療之必
      要。有施以治療之必要者，得令入相當處所，施以治療。
      前項處分於刑之執行前為之，其期間至治癒為止。但最長
      不得逾三年，修正前刑法第91條之1 定有明文，本件本院
      前審依上開規定而檢附相關卷證送請亞東紀念醫院為被告
      之經神鑑定結果認：被告之妨害性自主案，若最後事實認
      定確有犯行，判刑確定後，對於性心理方面有進一步安排
      矯治與相關處遇之必要等語，見該院96年4月4日精神報告
      書一件附卷可考（見本院上訴審卷第63頁至第64頁），然
      此種「若有罪，則有必要安排矯治，若無罪，則不必安排
      矯治」之鑑定結論，並未深刻就被告之品行、是否有性犯
      罪方面之內在傾向為鑑定並提出建議，實不足以作為是否
      得予本院判定被告是否有必要作刑前強制治療之專業建議
      。本院再依職權函請國立臺灣大學醫學院附設醫院對被告
      再為是否有性犯罪之強制治療必要，據該院於100 年7月5
      日函覆之校附醫精字第1004700087號函暨檢附被告精神鑑
      定報告結果：被告於起訴書所載之強制猥褻行為，其辨識
      行為違法或依其辨識而行為之能力並未欠缺或減低。而被
      告之強制猥褻或性交行為之長期再犯率雖屬低度危險程度
      ，然而進行治療有助於長期評估其強制猥褻或性交行為向
      外發展之機會，並使其理解過去所為之不適當，促進悔意
      之發展而使周員向甲女致歉等語（見上開醫院函暨精神鑑
      定報告，本院卷第57頁至第61頁），審酌被告就其犯以強
      制之手法對於告訴人而為猥褻之行為，就刑事部分已經本
      院判刑如前，而經專業醫師鑑定後認其強制猥褻或性交行
      為之長期再犯率屬低度危險程度，本院認被告應無予以刑
      前強制治療之必要。
乙、不另為無罪諭知部分─
一、公訴意旨略以：
（一）被告於92年8月起在臺北市北投區○○○路41巷2弄18號 1
      樓之裕民中心擔任司機兼輔導員，負責駕車載送並分配裕
      民中心之學員至臺北市○○區○○街八巷三號之蒙藏文化
      中心從事清潔打掃工作。詎其明知裕民中心之學員告訴人
      甲女為輕度智障而屬身心障礙之人，除上開犯罪事實欄所
      載之犯行外，竟自94年1 月間某日起，於載送告訴人至蒙
      藏文化中心時，基於加重強制猥褻之概括犯意，指揮告訴
      人一人單獨打掃蒙藏文化中心二樓及三樓之廁所，並趁告
      訴人單獨在蒙藏文化中心三樓廁所內打掃之際，自告訴人
      背後強行以其雙手環抱住告訴人，要求告訴人不得大叫、
      亦不得開門，告訴人雖不願意而出手欲推開被告，但因被
      告環抱告訴人甚緊以致告訴人無法抗拒，而連續意以以此
      強暴之方式將手伸進告訴人之上衣內撫摸胸部，並解開告
      訴人外褲之鈕釦，將手伸進內褲內撫摸告訴人之臀部及外
      陰部，次數達三次以上云云。
（二）此後被告又承上開加重強制猥褻之概括犯意，於不詳時間
      ，在「裕民中心」交通車上，趁「裕民中心」輔導員謝愛
      民帶其他學員下車打掃，而告訴人在車上睡覺之際，進入
      後座，將車門關上，違反告訴人之意願，以手撫摸其屁股
      ，而為猥褻之行為，被告並曾對告訴人表示只有他可以摸
      告訴人，其他人不行等語，嗣經告訴人報警偵辦，始悉上
      情云云。
二、經查，
（一）關於公訴意旨（一）部分：本件被告在蒙藏文化中心三樓
      廁所對告訴人為強制猥褻之犯行，其次數可得確認者，應
      僅為二次，詳如前述，其餘起訴部分，基於「罪疑唯輕」
      原則，應認公訴意旨此部分指述被告其餘三次以上犯行，
      容有合理之懷疑，檢察官之舉證尚未使本院達到有罪之確
      信，是檢察官所提起此部分之罪嫌應屬不能證明。此部分
      不能證明被告犯罪，原應對其為無罪之諭知，惟檢察官認
      此部分與前開加重強制猥褻有罪部分具連續犯之裁判上一
      罪關係，此部分爰不另為無罪之諭知。
（二）關於公訴意旨（二）部分：
  １．經傳訊證人謝鳳錦，其於偵查中證稱：「當時早上去文化
      中心打掃，中午在麥當勞吃飯，因廁所門較緊，她力氣小
      打不開。我們幫助她出來後，下午被告載學員到松江路打
      掃，因為不需要那麼多人，甲女就留在車上，周健興也留
      在車上，打掃到二點多時我想周健興還要回中心接送其他
      人，就自行回停車處想請他先回去，從車前走過發現駕駛
      座上沒人，我就快點開門，但打不開，我敲門，周健興從
      車後走來幫我開，我問他何以門打不開，但他怎麼回答的
      我忘了。我敲門時無法看到車內狀況。車上當時除甲女外
      還有三、四人，只有一個男生，他們都趴著睡覺。我開門
      時甲女有抬頭，我當時覺得奇怪，車子除了駕駛座比較大
      ，其他位子都很小，為何周健興會跑到車後去。且甲女表
      情怪怪的」等語，此固有偵查筆錄一份附卷可參（見94年
      度偵字第7097號卷第28頁至第29頁），然證人謝鳳錦此部
      分之證詞，至多僅得認被告確曾與告訴人同於一車內，但
      車內另有四、四名學員，而證人謝鳳錦有看見甲女表情怪
      怪等情屬實，然尚無從據認被告有上述公訴意旨（二）所
      指之犯行。
  ２．又被告辯稱：甲女說車上那次是因她被關在麥當勞廁所，
      我們在外面教她怎麼開，但她不會開，最後開門了她在裡
      面哭，女老師安慰她，當天她就在車上休息，還有另外三
      個學生也在，因為她在車後座哭，我就去安慰她，拍她的
      背等語（見94年度偵字第7097號卷第21頁；原審卷(二)第54
      頁反面；96年度上訴字第590 號卷第23頁、第75頁反面；
      本院卷第73頁）。此部分核與證人陳淑琴於偵查中證稱：
      被告離開後，我們從他車上找到一本便條紙，上面寫「為
      何哭」等語，我們去問被害人，她說是她在哭，被告寫字
      條她的，但未她為何哭，她沒說等語（見94年度偵字第70
      97號卷第40頁反面），相互比對，復有該張便條紙在卷可
      憑（見94年度偵字第7097號卷第40頁反面），則被告稱其
      當日係在車上安慰告訴人之辯詞，似非無據。而當時該部
      車上除被告與甲女二人外，尚有陳進明、馬瑞君、彭曉文
      等三人同車，苟被告確有猥褻告訴人之犯意，衡情應會選
      隱蔽而無人處為之，則公訴意旨（二）所述車內有多人之
      情狀下，被告仍為上開犯行，顯與常情有悖，若無相關積
      極證據可佐，尚無從為被告不利之認定。至被告雖曾於本
      院審理時：證人陳淑琴庭呈「被告置於車上之便條紙一本
      」不是我寫的等語（見本院卷第34頁），應僅係被告記憶
      模糊所致，亦不得遽為被告不利之認定。此部分檢察官之
      舉證亦未使本院達到有罪之確信，檢察官所提起此部分之
      罪嫌仍屬不能證明。此部分不能證明被告犯罪，原應對其
      為無罪之諭知，惟檢察官認此部分與前開加重強制猥褻有
      罪部分具連續犯之裁判上一罪關係，此部分同不另為無罪
      之諭知。
、適用之法條
（一）刑事訴訟法第369條第1項前段、第364條、第299條第1 項
      前段。
（二）刑法第2條第1項前段，修正前刑法第224條之1、第56條，
      判決如主文。
本案經檢察官田炳麟到庭執行職務。
中    華    民    國    100    年    9    月    7     日
            刑事第十四庭  審判長法  官  陳志洋
                                法  官  宋松璟
                                法  官  遲中慧
以上正本證明與原本無異。
如不服本判決，應於收受送達後10日內向本院提出上訴書狀，其
未敘述上訴之理由者並得於提起上訴後10日內向本院補提理由書
（均須按他造當事人之人數附繕本）「切勿逕送上級法院」。
                                書記官  陳泰寧
中    華    民    國   100    年    9     月    7     日
附錄：本案論罪科刑法條全文
修正前中華民國刑法第224條之1（加重強制猥褻罪）
犯前條之罪而有第222條第1項各款情形之一者，處三年以上十年
以下有期徒刑。

修正前中華民國刑法第224條（強制猥褻罪）
對於男女以強暴、脅迫、恐嚇、催眠術或其他違反其意願之方法
，而為猥褻之行為者，處六月以上五年以下有期徒刑。

修正前中華民國刑法第222條（加重強制性交罪）
I  犯前條之罪而有左列情形之一者，處無期徒刑或七年以上有
    期徒刑：
一  二人以上共同犯之者。
二  對十四歲以下之男女犯之者。
三  對心神喪失、精神耗弱或身心障礙之人犯之者。
四  以藥劑犯之者。
五  對被害人施以凌虐者。
六  利用駕駛供公眾或不特定人運輸之交通工具之機會犯之者。
七  侵入住宅或有人居住之建築物、船艦或隱匿其內犯之者。
八  攜帶兇器犯之者。
II  前項之未遂犯罰之。